【裁判字號】    92,上訴,654
【裁判日期】    920430
【裁判案由】    偽造文書等
【裁判全文】
臺灣高等法院高雄分院刑事判決                    九十二年度上訴字第六五四號
    上訴人
   即自訴人     甲○○
    被  告      乙○○
右上訴人因被告偽造文書案件，不服臺灣高雄地方法院九十一年度自字第五二七號中
華民國九十二年三月五日第一審判決，提起上訴，本院判決如左：
      主  文
上訴駁回。
      理  由
一、自訴意旨略以：被告乙○○前係高雄市政府警察局新興分局五福二路派出所警員
    。緣自訴人甲○○於民國九十一年八月十五日一時八分許，騎乘車牌號碼ＵＱＯ
    －一七六號輕型機車，沿高雄市○○路由南向北行駛，於行經該路與青年路路口
    時，遭正在執行勤務之被告攔檢，被告乙○○明知自訴人甲○○僅行車未帶駕駛
    執照，並非無照駕駛，竟仍於高雄市政府警察局舉發違反道路交通管理事件通知
    單上（下稱舉發單），填寫「(1)無照駕駛（禁駛）；(2)未帶行照」等語，而將該
    不實事項，登載於其職務上所掌公文書之舉發單上，足生損害於自訴人甲○○，
    因認被告乙○○涉有刑法第二百十三條之公務員登載不實文書等罪嫌。
二、自訴人甲○○認被告乙○○涉犯刑法第二百十三條、第一百三十五條第一項之公
    務員登載不實文書等罪嫌，無非以上開舉發單上所載之違規事項與交通部公路總
    局自行收納款項收據上所載代號「0000000」係為未隨車攜帶駕駛執照者
    不同等語，為其論據。
三、訊據被告乙○○固不否認有於上揭舉發單上填載「無照駕駛（禁駛）」之事實，
    惟堅詞否認有何偽造文書犯行，辯稱：當初舉發時，自訴人未出示駕照，以無線
    電查詢結果，甲○○駕照之有效期限至七十七年一月八日，我主觀上認應視同無
    照駕駛等語。經查：
（一）自訴人甲○○於五十九年八月七日考領有重型機車駕駛執照，有效日期至七十
      七年一月八日止，迄遭被告攔檢查獲時，尚未換領新照，惟未遭吊（註）銷駕
      照處分，故應無「無照駕駛」處分之適用等情，有交通部公路總局高雄監理所
      屏東監理站九十二年一月二日（九一）高監屏字第九一二七二○○號函附卷可
      查；而被告於上開時、地攔檢自訴人甲○○，舉發自訴人甲○○無照駕駛，並
      在舉發單上填載「無照駕駛（禁駛）」之事實，亦有高雄市政府警察局舉發違
      反道路交通管理事件通知單一紙在卷足憑。
（二）自訴人甲○○於遭被告乙○○攔檢時，確未隨車攜帶駕駛執照乙節，業據自訴
      人甲○○陳明在卷。被告乙○○辯稱：我當時有以無線電話向基地台查詢結果
      ，自訴人考領之駕照有效期限至七十七年一月八日等語，除為自訴人甲○○所
      不否認外，並參酌屏東監理站上開函文，及卷附證號查詢機車駕駛人電腦查詢
      單、自訴人甲○○重型機車駕駛執照影本各一紙以觀，足認被告乙○○於舉發
      自訴人甲○○違規之際，確曾先以無線電話查詢自訴人考領駕駛執照之狀況，
      嗣依查詢結果認自訴人甲○○考領之駕駛執照已逾有效期間，乃在舉發單上填
      載違規事實為「無照駕駛」。而駕駛執照已逾有效期間未換領新照，在常識之
      認知上即形同駕駛執照已失效，而與未持領駕駛執照等同，故被告乙○○辯稱
      ：我主觀上認為「駕駛執照逾期未換發」，依規定應是無照駕駛並禁止駕駛人
      駕車等語，應係可採。是被告乙○○既非明知自訴人甲○○「無照駕駛」係不
      實事項，其將之登載在舉發單上，自難謂符合刑法第二百十三條公務員登載不
      實罪之構成要件。
（三）又依九十一年五月十五日修正發布之道路交通安全規則第六十一條之一規定：
      「中華民國九十一年七月一日前，已領有重型機器腳踏車駕駛執照逾期未依第
      五十二條第二項規定換發者，不得使用駕車」，又自訴人之駕駛執照有效日期
      是到七十七年一月八日，顯已逾期未換發，而駕駛執照已逾有效期間未換領新
      照，其原執之駕駛執照已失效，而與未持領駕駛執照同，是被告乙○○在舉發
      單上填載違規事實為「無照駕駛」，並無不合。
    綜上所述，被告乙○○於舉發單上填載「無照駕駛（禁駛）」之行為，主觀上既
    非明知不實之事項，其為上開登載之行為，自與刑法第二百十三條公務員登載不
    實罪之構成要件有間，此外復查無其他積極確切證據足證被告乙○○有何登載不
    實之犯罪情事，其犯罪即屬不能証明。
四、原審以不能証明被告乙○○犯罪，依法諭知無罪，核無不合，自訴人甲○○上訴
    指摘原判決不當，為無理由，應予駁回。
據上論結，應依刑事訴訟法第三百六十八條，判決如主文。
中      華      民      國    九十二    年      四      月     三十     日
                              臺灣高等法院高雄分院刑事第九庭
                                  審判長法官  張明松
            法官  任森銓
                                        法官  張盛喜
右正本證明與原本無異。
如不服本判決應於收受本判決後十日內向本院提出上訴書狀，其未述上訴理由者，
並得於提起上訴後十日內向本院補提理由書狀（均須按他造當事人之人數附繕本)「
切勿逕送上級法院」。
                                      書記官  楊茱宜
中      華      民      國    九十二     年      五      月      一     日


司法院資訊處製作；財團法人民間司法改革基金會備份。
